【裁判字號】    99,事聲,29
【裁判日期】    990705
【裁判案由】    聲明異議
【裁判全文】
臺灣臺南地方法院民事裁定              99年度事聲字第29號
異  議  人  甲○○○○○○○○.
            乙○○
相  對  人  財團法人法律扶助基金會
法定代理人  丙○○○
上列當事人間聲請確定訴訟費用額事件，聲請人對於本院民事庭
司法事務官民國 99年4月19日所為之99年度司聲字第37號裁定提
出異議，本院裁定如下：
    主    文
異議駁回。
異議程序費用由異議人負擔。
    理    由
一、按當事人對於司法事務官處理事件所為之終局處分，得於處
    分送達後十日之不變期間內，以書狀向司法事務官提出異議
    ；司法事務官認前項異議有理由時，應另為適當之處分；認
    異議為無理由者，應送請法院裁定之；法院認第一項之異議
    為有理由時，應為適當之裁定；認異議為無理由者，應以裁
    定駁回之。民事訴訟法第240條之4 第1項前段、第2項及第3
    項分別定有明文。本件異議人就本院司法事務官於民國99年
    4 月19日以99年度司聲字第37號民事裁定（下稱原裁定）確
    定訴訟費用額所為之終局處分，分別於99 年4月26日、28日
    收受送達後，於99 年5月6日、7日提起異議，此有原裁定及
    送達證書附於前揭民事聲請卷可稽，並經司法事務官認異議
    無理由而送請本院裁定，核與上開法律規定相符，應屬適法
    ，合先敘明。
二、本件異議意旨略以：
  (一)異議人黃莉媞以：異議人就前揭與陳保全間之損害賠償訴訟
    ，自台南地方法院檢察署審理時，即已確認異議人與乙○○
    為工作關係，異議人僅係協助處理文書之第三人，故異議人
    當毋庸負擔上開損害賠償訴訟之訴訟費用。況異議人並未接
    獲通知上開訴訟一事，今異議人已為離婚，另有兩位子女須
    待扶養，經濟實為拮据，實無法負擔該筆訴訟費用。
  (二)異議人乙○○以：本案如原裁定所陳，異議人與陳保全間之
    損害賠償訴訟已於95年5月4日確定，為何相對人於該案經過
    4 年後方提出，是否有模糊事實或行政疏失之嫌。又上開損
    害賠償訴訟業經法院判決並已執行完畢，異議人之房屋亦遭
    法院拍賣，相對人有無請求或為何未請求，或之間有無其他
    協議，因事隔多年，異議人實已無記憶。再者，相對人所提
    之費用或單據，是否僅係其內部所列而要求異議人買單，異
    議人從未獲告知其收費內容。因黃莉媞係無關之第三人，故
    黃莉媞應毋庸負擔該筆訴訟費用，異議人願承擔所有責任。
    為此，依法提出異議等語。
三、經查：
  (一)按為保障人民權益，實現人民憲法上之訴訟權，對於無資力
    ，或因其他原因，無法受到法律適當保護者，提供必要之法
    律扶助，特制定法律扶助法。第按法律扶助法所稱無資力者
    ，係指符合社會救助法之低收入戶或其每月可處分之收入及
    可處分之資產低於一定標準者。分會就扶助事件所支出之酬
    金及必要費用，視為訴訟費用之一部。因法律扶助而由分會
    支出之酬金及必要費用，得向負擔訴訟費用之他造請求。分
    會得對於負擔訴訟費用之他造，請求歸還其支出之酬金及必
    要費用。分會得據受扶助人有執行力之執行名義，聲請確定
    訴訟費用額及強制執行。法律扶助法第1 條、第3條第1項及
    第35條第1項至第4項分別定有明文。故如委任律師報酬等，
    係由國家捐資成立之財團法人法律扶助基金會先行墊付，如
    聲請法律扶助當事人勝訴後，就聲請法律扶助者得請求相對
    人支付之訴訟費用，支出之律師報酬既視為訴訟費用之一部
    ，依上開規定自得由財團法人法律扶助基金會以敗訴之當事
    人為對造，逕向法院聲請確定訴訟費用額。
  (二)次按法院未於訴訟費用之裁判確定其費用額者，第一審受訴
    法院於該裁判有執行力後，應依聲請以裁定確定之；依第 1
    項確定之訴訟費用額，應於裁定送達之翌日起，加給按法定
    利率計算之利息，民事訴訟法第91條第1項、第3項定有明文
    。次按應負利息之債務，其利率未經約定，亦無法律可據者
    ，週年利率為百分之5，民法第203條亦有明文。又確定訴訟
    費用額之裁定，僅在確定負擔費用者，應賠償他造之數額若
    干？於此程序中所得審究者，僅為計算書所列之費用，是否
    為法定訴訟費用？就其提出之書證，能否釋明有該項費用之
    支出？以及數額之計算有無錯誤而已。至於其訴訟費用由何
    人負擔？或其負擔之比例如何？均從命負擔訴訟費用之裁判
    。縱命負擔訴訟費用之裁判有不當，乃為該裁判本身之上訴
    或抗告問題，在確定訴訟費用額裁定程序中不得再予審究（
    最高法院95年度台抗字第266 號裁判參照）。是若當事人就
    裁判所定訴訟費用之分擔比例等內容不服時，依民事訴訟法
    第88條關於訴訟費用之裁判，非對於本案裁判有上訴時，不
    得聲明不服之規定，本得在本案裁判上訴時一併聲明不服，
    自更不得於裁判確定後，於僅為認定數額若干之確定訴訟費
    用額程序中，復就分擔之比例、範圍為爭執。至於有關權利
    消滅之抗辯，例如清償、免除、抵銷、和解等實體上法律關
    係存否之抗辯，均不得在該程序為主張，蓋確定訴訟費用額
    之裁定，僅係依命負擔費用之裁判確定其費用數額，並非確
    定權利存在與否之程序，是債務人應於債權人聲請強制執行
    時，循異議之訴之救濟途徑，以資解決。
  (三)本件異議人黃莉媞主張其未接獲其與陳保全間之訴訟通知云
    云。查異議人與陳保全間曾因損害賠償事件（本院94年度南
    簡字第1873號）繫屬於本院，而異議人經本院合法通知，無
    正當理由未到場，業經本院二次公示送達（參94年度南簡字
    第1873號卷第51頁、第61頁），可認該送達已對異議人生效
    ，殊難認為異議人有不知上開訴訟之情事。又異議人主張其
    係第三人，且現為經濟拮据，故無能力負擔該筆訴訟費用。
    惟異議人之該項主張，仍係就其實體權利存在與否為抗辯，
    揆諸前揭說明，顯非本件確定訴訟費用額所得審究，故異議
    人之該項抗辯，實無理由。
  (四)本件異議人乙○○主張，相對人於前開訴訟經過4 年後方提
    起，似有模糊事實或行政疏失之嫌，且相對人所提之費用或
    單據，僅係其內部所列，異議人並不知悉之收費內容，又該
    收費內容是否已超過法令規範。再者，黃莉媞係無關之第三
    人，異議人願承擔所有責任云云。惟查：
   1、本院94年度南簡字第1873號損害賠償事件，該事件之原告
      陳保全為關係人，而被告即異議人於原審敗訴，該案因被
      告未上訴而於95年5月4日確定。因關係人陳保全於一審中
      申請法律扶助，經相對人審查核可後准許扶助，並委由楊
      丕銘律師為其訴訟代理人，此有財團法人法律扶助基金會
      台南分會審查表、前開民事判決書附前開簡易案卷可稽。
      而相對人所屬台南分會因前開法律扶助事件，支出律師酬
      金30,000元，有相對人提出之財團法人法律扶助基金會預
      付酬金領款單、結案酬金領款單附卷可稽。依前述法律扶
      助法第35條之規定，律師酬金視為訴訟費用之一部，故相
      對人聲請確定此部分訴訟費用，即無不合。按本件相對人
      之請求權在未逾請求權時效內本得自行決定何時行使，再
      「酬金基數之折算數額、酬金及必要費用之預支、給付與
      酌減或取消辦法，由基金會訂定後，報請主管機關核定之
      」同法第31條第2 項亦有明文，本件異議人並未具體指摘
      相對人請求之律師酬金有何違背法律規定或不當之處，僅
      主觀臆測相對人之收費是否有所不公或過高云云，自難憑
      採。
   2、又本件有關訴訟標的之價額、訴訟費用由何人負擔均已確
      定，是本院司法事務官所為99年度司聲字第37號之裁定，
      僅係依照確定判決命何造負擔訴訟費用，具體確定異議人
      間之分擔數額，雖異議人乙○○主張黃莉媞係無關之第三
      人，故應由異議人乙○○負擔全責。惟訴訟費用由何造負
      擔，或其負擔之比例為何，均應依命負擔訴訟費用之確定
      裁判主文定之，不得於本確定訴訟費用額程序再予審究，
      揆諸前開說明，異議人上開主張，仍屬無據。
四、綜上所述，原裁定依據相對人所提出之前開證據，並經本院
    調取本案相關訴訟卷宗核閱屬實後，裁定本件訴訟費用額為
    30,000元，而聲明異議人二人應各負擔訴訟費用額15,000元
    ，及自裁定送達翌日起至清償日止，按週年利率百分之5 計
    算之利息，於法並無違誤，異議人之聲明異議，為無理由，
    應予駁回。
五、結論：本件聲明異議為無理由，依民事訴訟法第240條之4第
    3項、第95條、第78條，裁定如主文。
中    華    民    國    99    年    7     月    5     日
                  民事第三庭    法  官  周素秋
以上正本係照原本作成。
如對本裁定抗告須於裁定送達後10日內向本院提出抗告狀，並應
繳納抗告費新台幣1,000元整。
中    華    民    國    99    年    7     月    5     日
                                書記官  洪浩容

司法院資訊處製作；財團法人民間司法改革基金會備份。
